臺灣屏東地方法院簡易民事判決
                               111年度屏簡字第115號
原      告  台新國際商業銀行股份有限公司

法定代理人  尚瑞強  
訴訟代理人  許駿文  


被      告  陳寶文  
            陳志祥  
            陳志倫  
上列當事人間代位請求分割遺產事件，本院於民國111年4月25日
言詞辯論終結，判決如下：
    主  文
一、原告得代位被代位人陳明楷就被繼承人陳慶賢所遺如附表一
    所示之遺產，為全體繼承人辦理繼承登記。
二、被告陳寶文、陳志祥、陳志倫與被代位人陳明楷就被繼承人
    陳慶賢所遺如附表一所示之遺產，應按如附表二所示之應繼
    分比例分割為分別共有。
三、訴訟費用由兩造按附表三所示之比例負擔。
    事實及理由
一、本件被告陳寶文、陳志祥、陳志倫未於言詞辯論期日到場，
    核無民事訴訟法第386條各款所列情形，爰依原告聲請，由
    其一造辯論而為判決。
二、原告主張：被代位人即債務人陳明楷積欠原告新臺幣（下同
    ）96,794元及利息，未為清償。又陳明楷之被繼承人陳慶賢
    於105年3月23日死亡，陳明楷與被告陳寶文、陳志祥、陳志
    倫（下合稱被告3人）同為法定繼承人，共同繼承如附表一
    所示之遺產（下稱系爭遺產），每人應繼分比例如附表二所
    示。原告為實現對陳明楷之債權，欲聲請執行系爭遺產，惟
    陳明楷怠於行使其遺產分割請求權，亦未與被告等人達成分
    割協議，且陳明楷與被告3人未辦理繼承登記，致系爭遺產
    仍為陳慶賢名下而為全體繼承人公同共有，原告因此無法聲
    請拍賣，進而妨礙原告對陳明楷財產之執行。爰依民法第24
    2 條、第1164條等規定提起本訴等語。聲明：如主文所示。
三、被告3人均未於言詞辯論期日到場，亦未提出準備書狀作何
    聲明或陳述。
四、原告主張之上揭事實，業據其提出本院110年度司促字第379
    4號支付命令及確定證明書、家事查詢結果、繼承系統表、
    戶籍謄本、土地及建物登記第一類謄本為證(見本院卷第11-
    14、47-66頁)，可信為實在。
五、按債務人怠於行使其權利時，債權人因保全債權，得以自己
    之名義，行使其權利，但專屬於債務人本身者，不在此限，
    民法第242條定有明文。此項代位權行使之範圍，就同法第2
    43條但書規定旨趣推之，並不以保存行為為限，凡以權利之
    保存或實行為目的之一切審判上或審判外之行為，諸如假扣
    押、假處分、聲請強制執行、實行擔保權、催告、提起訴訟
    等，債權人皆得代位行使；又若執行法院已就系爭房地之公
    同共有權利為查封，如債務人有怠於辦理遺產分割之情形，
    尚非不得由債權人代位提起分割遺產訴訟。本件原告為陳明
    楷之債權人，而系爭遺產為被繼承人陳慶賢所遺留，經被告
    3人與陳明楷繼承而為公同共有，業如前述。綜觀卷內事證
    ，系爭遺產並無法律規定、契約訂定或遺囑禁止分割遺產之
    情形，是陳明楷自得隨時請求分割系爭遺產，惟其怠於行使
    分割遺產、終止公同共有關係之權利，致原告之債權無法受
    償，原告為保全債權，代位陳明楷請求分割系爭遺產，即屬
    有據。
六、又按分割共有物，性質上為處分行為，依民法第759條規定
    ，共有不動產之共有人中有人死亡時，於其繼承人未為繼承
    登記以前，固不得分割共有物。惟共有之不動產之共有人中
    一人死亡，他共有人請求分割共有物時，為求訴訟之經濟起
    見，可許原告就請求繼承登記及分割共有物之訴合併提起，
    即以一訴請求該死亡之共有人之繼承人辦理繼承登記並請求
    該繼承人於辦理繼承登記後，與原告及其餘共有人分割共有
    之不動產。查被繼承人陳慶賢所遺之系爭遺產均為不動產，
    尚未辦理繼承登記。依前開說明，未先經繼承登記之不動產
    ，即不得為分割之處分行為，是原告請求代位陳明楷就系爭
    遺產為全體繼承人辦理繼承登記，以利分割，即屬正當。
七、再按繼承人有數人時，在分割遺產前，各繼承人對於遺產全
    部為公同共有；繼承人得隨時請求分割遺產，民法第1151條
    、第1164條分別定有明文。復按在公同共有遺產分割自由之
    原則下，民法第1164條規定繼承人得隨時請求分割遺產，該
    條所稱之「得隨時請求分割」，依同法第829 條及第830 條
    第1 項規定觀之，自應解為包含請求終止公同共有關係在內
    ，俾繼承人之公同共有關係歸於消滅而成為分別共有，始不
    致與同法第829 條所定之旨趣相左，庶不失繼承人得隨時請
    求分割遺產之立法本旨。經查，原告主張系爭遺產之分割方
    法，為由被告3人與陳明楷依如附表二所示應繼分比例分別
    共有，本院審酌系爭遺產若由被告3人與陳明楷按應繼分比
    例分割為分別共有，分割後就其等所分得之應有部分均得自
    由單獨處分、設定負擔，對被代位人陳明楷與被告3人而言
    均屬有利，應屬適當。故本院認為由陳明楷與被告3人就系
    爭遺產依應繼分之比例維持共有，為適當公允之分割方案，
    爰採原告主張之分割方法為本件之分割方案。
八、綜上所述，原告依民法第242 條、第1164條等規定代位陳明
    楷請求就系爭遺產辦理繼承登記後為分割，並按如附表二所
    示之應繼分比例分割為分別共有，為有理由，應予准許。
九、再按因共有物分割、經界或其他性質上類似之事件涉訟，由
    敗訴當事人負擔訴訟費用顯失公平者，法院得酌量情形，命
    勝訴之當事人負擔其一部，民事訴訟法第80條之1 定有明文
    。而代位分割共有物之訴，係由原告以自己名義主張代位權
    ，以保全債權為目的而行使債務人之共有物分割請求權，原
    告與被告之間實屬互蒙其利。是以，原告代位陳明楷提起本
    件分割共有物之訴雖有理由，惟本院認關於訴訟費用之負擔
    ，以由全體繼承人各按其法定應繼分比例負擔，較屬公允，
    而原告之債務人陳明楷應分擔部分即由原告負擔之，爰諭知
    訴訟費用之負擔如主文第三項所示。
十、訴訟費用負擔之依據：民事訴訟法第80條之1 、第85條第1
    項本文。　　
中　　華　　民　　國　　111 　年　　5 　　月　　9 　　日
                        屏東簡易庭  法  官  曾吉雄
正本係照原本作成。
如對判決上訴，須於判決送達後廿日內向本院提出上訴狀，其未
表明上訴理由者，應於提出上訴後二十日內向本院補提理由書狀
（均須按他造當事人之人數附繕本）。
如委任律師提起上訴者，應一併繳納上訴審裁判費。
中　　華　　民　　國　　111 　年　　5 　　月　　9 　　日
                                    書記官  鄭美雀
附表一：被繼承人陳慶賢遺留之遺產
編號 不動產標示  權利範圍 1 屏東縣○○鄉○○段0000地號土地 1/1 2 屏東縣○○鄉○○段000○號建物 1/1 
附表二：應繼分比例
姓名 應繼分比例 陳寶文 1/4 陳志祥 1/4 陳志倫 1/4 陳明楷 1/4 
附表三：訴訟費用負擔
姓名 比例 陳寶文 1/4 陳志祥 1/4 陳志倫 1/4 原告 1/4